【裁判字號】    98,聲再,116
【裁判日期】    981027
【裁判案由】    強盜
【裁判全文】
臺灣高等法院臺南分院刑事裁定         98年度聲再字第116號
聲  請  人
即受判決人  甲○○
送達代收人  乙○○
上列聲請人因強盜案件，對於本院95年度上訴字第433號95年7月
13日確定判決（臺灣嘉義地方法院94年度訴字第 108號，起訴案
號：臺灣嘉義地方法院檢察署93年度偵字第5794號），聲請再審
，本院裁定如下：
    主  文
再審之聲請駁回。
    理  由
一、聲請意旨略以：按刑事訴訟法第420條第1項第 6款規定，因
    發現確實之新證據，足認受有罪判決之人，應受無罪、免訴
    、免刑或輕於原判決所認罪名之判決者，得聲請再審。本案
    原確定判決確有刑事訴訟法第420條第1項第 6款發現新證據
    理由：
  (一)聲請人之母親對於家庭發生犯罪事件，認為是不名譽之事，
    一直隱瞞不讓他人知道，直到判決確定後，才告知其二舅並
    提示判決書，二舅看過後脫口罵道：是不是有神經病？母親
    接著回答：是啊，他就是因神經病才沒有當兵。為此，二舅
    於98年 9月17日向嘉義市政府申請免役相關證明資料，經嘉
    義市政府98年9月21日府民徵字第0985027812號函通知，於9
    月28日領得「嘉義市役男復檢處理判定體位結果通知」。
  (二)聲請人於民國88年徵兵之役男體檢即被檢定為戊等。嘉義市
    政府89年3月1日府兵徵複字第10號函通知於89年4月7日上午
    9時至陸軍802總醫院複檢，診斷患有「精神病」，經嘉義市
    政府90年 1月17日審查核定同意判等，體位：丁等，並依兵
    役法第4條核准免服兵役，發給聲請人「核准免役證明書」
    （90府兵徵（免）字第16129-1號）。
  (三)按刑法第19條規定：行為時因精神障礙或其他心智缺陷，致
    不能辨識其行為違法或欠缺依其辨識，而行為之能力者不罰
    。聲請人患精神病卻不願就醫，僅長期服用成藥「合誠」頗
    安靜錠，雖無明顯發作現象，但精神確定有障礙。
  (四)原確定判決書有關聲請人情節如下：
    1.第3頁第15行：（二）李文泳等5人立刻下車，其中李文泳
      、李文河及林志明 3人，分持前揭器械，另何哲瑋及林正
      諺2人則徒手，包圍丙○○等人所搭乘三菱汽車……。
    2.第4頁第2行：（二）丁○○部分：其餘李文河、何哲瑋及
      甲○○等人，則以前揭器械，喝令丁○○及己○○下車，
      續予毆打，且以 2副手銬分別將丁○○及己○○雙手反銬
      制服，其中李文河強行將丁○○，推入前揭三菱汽車……
      。本段與第9頁（四）證人丁○○供述之第6行「李文河持
      疑似槍械敲擊我頭部，將我強行拉下車」，相對照，甲○○應無對丁○○出手毆打。
    3.第4頁第9行：（三）己○○部分：己○○亦遭強行推入寶
      馬汽車，由何哲瑋與甲○○則駕車，將己○○載走，何哲
      瑋在車上復行毆打己○○頭部……。本段與第 8頁「（三
      ）證人己○○供述」：（最後一行）李文河將我雙手，銬
      上手銬，把我押上寶馬汽車，何哲瑋與甲○○開車押我走
      ，叫我在車上趴著，何哲瑋在上有拿東西打我的頭，開車
      的甲○○沒有打我……」相對照，甲○○無毆打己○○。
    4.第6頁倒數第5行，證人庚○○供述「我沒看到何哲瑋與甲○○手上有拿東西」。
    5.第12頁第3行，證人戊○○於本院上訴審結稱：「在那件
      搶奪案回來大家聚集，林志明就請何哲瑋、甲○○他們先
      去躲起來，並問他們身上有沒有錢，就拿 1萬元給他們，
      請他們暫時都不要聯絡，手機都關機」，本段與犯罪事實
      之敘述（第3頁第5行）「屆時李文泳夥同李文河、林志明
      、何哲瑋及甲○○等 5人，共同基於意圖為自己不法所有
      ，妨害自由及傷害犯意聯絡」顯現不合理。
  (五)綜上情形，可明顯看出整個過程，聲請人均處於精神障礙、
    心智缺陷狀態任人擺佈使喚，欠缺辨識行為之能力者，爰依
    法提起再審等語。
二、按刑事訴訟法第420條第1項第 6款所謂發見之新證據，係指
    事實審法院於判決前因未經發現，不及調查斟酌，至其後始
    行發現者而言，若判決前已經當事人提出或聲請調查之證據
    ，經原法院捨棄不採者，即非該條款所謂發見之新證據，不
    得據為聲請再審之原因。又該條款所稱之確實新證據，亦係
    指該項證據之本體在客觀上可認為真實，不須經調查，即足
    以動搖原判決，使受判決人受有利之裁判者而言，如果證據
    之真偽尚待調查，即與確實證據之意義不符，自不能據為再
    審之理由，最高法院85年度台抗字第 341號裁定著有明文。
    再所謂「發現確實新證據」，必該證據係於判決確定前因未
    經發現不及調查斟酌，至其後始行發現者而言，倘其證據成
    立在判決確定後或於判決確定前為聲請人所明知，即非所謂
    發現之新證據，最高法院84年度台抗字第 145號裁定亦著有
    明文。而事實之認定，證據之取捨及證據證明力之判斷，乃
    事實審法院之職權，茍無違反經驗法則及論理法則，自難指
    為違法。
三、聲請人提起本件再審聲請，乃依刑事訴訟法第420條第1項第
    6 款之發現確實之新證據，足認受有罪判決之人應受無罪、
    免訴、免刑或輕於原判決所認罪名判決之事由，是本院應審
    酌者為聲請本件再審之理由是否合於前揭刑事訴訟法第 420
    條第1項第6款所列之發現確實新證據之事由，經查：
  (一)聲請人雖提出「嘉義市役男複檢處理判定體位結果通知書」
    、「嘉義市役男體格複檢紀錄表」、「核准免役證明書」及
    成藥「頗安靜錠」（抗精神病作用藥）說明書，欲證明於整
    個犯罪過程中，聲請人均處於精神障礙、心智缺陷狀態任人
    擺佈使喚，欠缺辨識行為之能力者云云。然觀伊於再審聲請
    狀所載：「聲請人於民國88年徵兵之役男體檢即被檢定為戊
    等。嘉義市政府89年3月1日府兵徵複字第10號函通知於89年
    4月7日上午 9時至陸軍802總醫院複檢，診斷患有『精神病』
    ，經嘉義市政90年 1月17日審查核定同意判等，體位：丁等
    ，並依兵役法第 4條核准免服兵役，發給聲請人『核准免役
    證明書』（90府兵徵（免）字第 16129-1號）」等語（見本
    院卷2至3頁）。顯見聲請人所稱患有「精神病」之事實，聲
    請人於判決確定前早已知悉，且聲請人所提出之「嘉義市役
    男複檢處理判定體位結果通知書」、「嘉義市役男體格複檢
    紀錄表」、「核准免役證明書」及成藥「頗安靜錠」（抗精
    神病作用藥）說明書等證據，於本案偵審前即已經存在，且
    為聲請人所知悉，而非屬發見在後之證據，是與刑事訴訟法
    第420條第1項第6款所稱發現確實之【新證據】有間，則聲
    請人據以作為再審事由，於法自有未合，顯不可採。
  (二)聲請人雖又以原確定判決認定聲請人並未持器械，亦未毆打
    丁○○、己○○，遽以認定聲請人與李文泳、李文河、林志
    明、何哲瑋，共同基於意圖為自己不法所有，妨害自由及傷
    害犯意聯絡，顯不合常理云云。惟查：原確定判決就本案此
    部分之審認結果以：「查被告等人知悉庚○○懷有鉅款，佯
    以還債為由，誘騙庚○○等人至見面地點，被告等互相邀集
    ，並準備前揭不詳棍器及不明鈍器等物，攜往案發現場，先
    加以強脅手段，予以毆打，剝奪人行動自由，使人不敢抗拒
    ，並由李文泳、李文河及林志明下手奪取庚○○皮包，何哲
    瑋與甲○○則協助控制場面，且得手後，復強行將丙○○、
    己○○及丁○○分別載往不同處所，或續予傷害，方才離去
    ，足見被告等人事前就作案之時地、手法、工作之分擔等已
    為計劃及準備，綜觀全情，可認被告等人對於前揭強盜、妨
    害自由及傷害行為，顯然有事前商議，並有行為分擔；是強
    盜庚○○財物、妨害自由及傷害之行為既在被告等人之合同
    意思範圍以內，被告等人各自分擔行為之一部，相互利用他
    人行為，完成本件犯行，自應對強盜、妨害自由及傷害結果
    ，負共同正犯之責任。」等語。此部份並於95年度上訴字第
    433號判決正本理由欄乙、七、(二)加以說明（見判決書第8至
    9 頁），準此可見，原確定判決就聲請人所指之此部份之事
    實已為審認，聲請人雖指陳原確定判決就此部分之審認有不
    合常理之處，惟僅泛言指陳聲請人未持器械，亦未毆打丁○○、己○○，不能認定聲請人與李文泳、李文河、林志明、
    何哲瑋，基於共同基於意圖為自己不法所有，有妨害自由及
    傷害之犯意聯絡云云，而未能提出確實之證據以資證明，從
    而本件聲請人所舉聲請再審之理由，核與刑事訴訟法第 420
    條第1項第6款之要件不符。況且，依上述犯罪情狀亦難推定
    聲請人在整個過程必然處於精神障礙、心智缺陷狀態任人擺
    佈使喚，欠缺辨識行為之能力之情形，是聲請人執此而聲請
    再審，自亦難謂具有聲請再審之理由。
四、綜上所述，聲請人所提各再審事由，或不屬發見在後或審判
    時未經注意之證據，自非刑事訴訟法第420條第1項第 6款所
    稱發現確實之【新證據】，或聲請人據以作為再審事由，業
    經原確定判決審酌並於判決書敘明其理由，核均與刑事訴訟
    法第420條第1項第 6款所列之再審事由不符，聲請人徒就原
    審未採信有利於其之證據，加以指摘原判決為不當，揆諸前
    揭說明，本件再審之聲請為無理由，應予駁回。
五、據上論斷，應依刑事訴訟法第434條第1項，裁定如主文。
中    華    民    國    98    年    10    月    27    日
                  刑事第五庭    審判長法  官  楊明章
                                      法  官  顏基典
                                      法  官  蔡美美
以上正本證明與原本無異。
如不服本裁定，應於收受本裁定後五日內向本院提出抗告狀。
                                      書記官  歐貞妙
中    華    民    國    98    年    10    月    27    日


司法院資訊處製作；財團法人民間司法改革基金會備份。
